【裁判字號】    99,台上,8002
【裁判日期】    991223
【裁判案由】    公共危險
【裁判全文】
最高法院刑事判決            九十九年度台上字第八○○二號
上  訴  人  李哲雄
選任辯護人  黃暖琇律師
上列上訴人因公共危險案件，不服台灣高等法院中華民國九十八
年一月二十二日第二審判決（九十七年度交上訴字第一八號，起
訴案號：台灣桃園地方法院檢察署九十五年度偵字第一七○○五
號），提起上訴，本院判決如下：
    主  文
原判決關於駕駛動力交通工具肇事致人死亡逃逸部分撤銷，發回
台灣高等法院。
其他上訴駁回。    
    理  由
一發回（即駕駛動力交通工具肇事致人死亡逃逸）部分：
本件原判決認定：上訴人李哲雄於民國九十五年八月一日晚間，
駕駛未懸掛車牌（原申領牌照七七二二─ＦＨ號）之自用小客車
，沿桃園縣蘆竹鄉○○路由大竹往大園方向行駛；而同向騎乘Ｋ
九Ｋ─七七一號重型機車之呂宜亨，先前因不明原因，坐於新生
路五六六號前二十公尺處之外側車道，其機車則倒在電線桿華田
幹三五號旁。適有同向騎乘機車之張珮珮經過，見狀欲察看呂宜
亨有無受傷。嗣上訴人於同晚十一時五十五分許行經新生路五六
六號前二十公尺處時，因違規超速行駛，致撞擊坐在外側車道之
呂宜亨及其重型機車，使呂宜亨當場倒地受傷。詎上訴人明知其
已駕車肇事，竟不思儘速報警處理或留在現場採取必要之救助行
為，反駕車加速逃逸。嗣經路人報警將呂宜亨送醫急救，惟呂宜
亨仍因第十胸椎骨折、右側後側肋骨三至十骨折、右側血氣胸神
經出血性休克傷重，而於翌日凌晨一時三十分許死亡等情。因而
維持第一審論處上訴人駕駛動力交通工具肇事，致人死亡而逃逸
罪刑之判決，駁回上訴人此部分在第二審之上訴，固非無見。
惟查：(一)、被告以外之人於審判外之言詞或書面陳述，除法律有
規定者外，不得作為證據，刑事訴訟法第一百五十九條第一項定
有明文。所謂除法律有規定者外，係指同法第一百五十九條第二
項、第一百五十九條之一至第一百五十九條之五及第二百零六條
所為傳聞法則例外之「除外規定」而言。是就被告以外之人於審
判外之言詞或書面陳述，茍謂得例外賦予證據能力，自須敘明其
究如何符合上開之除外規定，始稱適法。原判決就張珮珮在警詢
時及偵查中之陳述，已載述上訴人及辯護人均主張其為審判外之
陳述，無證據能力（見原判決第二頁第十三至十五行），乃竟以
「張珮珮於警詢、偵訊所為之陳述，固屬被告以外之人於審判外
之陳述，惟證人張珮珮業經原審（第一審）審理時傳喚到庭，並
予被告詰問之機會，並再提示證人張珮珮上開警詢、偵訊筆錄之
要旨，由被告依法辯論，有本院（原審）審判筆錄可按，已賦予
被告反對詰問權」，即謂「張珮珮於警詢、偵訊中所為之陳述，
核有證據能力」（見原判決第二頁倒數第八至三行），而就張珮
珮上開於審判外之言詞陳述，究如何符合前揭所述之何一除外規
定，則悉未說明論述，僅以證人業經第一審交互詰問，即遽認該
審判外之陳述均有證據能力，並據為不利上訴人之判斷基礎，非
唯所持法律見解有欠允洽，亦有判決理由不備之違誤。(二)、當事
人聲請調查之證據未予調查，又未認其無調查之必要，以裁定駁
回或於判決理由內予以說明，其踐行之訴訟程序，即難謂為適法
。而當事人聲請調查之證據若確與待證事實有重要關係，就案情
確有調查之必要，復無刑事訴訟法第一百六十三條之二第二項所
規定不必要之情形，原審若未加以調查，則又有應於審判期日調
查之證據而未予調查之違法。張珮珮在偵查中證稱：「約我停車
後五秒，就看到一台自用小客車沒有掛車牌，自後煞車不及撞上
死者，而且煞車聲很大聲，約五秒後又一台自用小客車自車後撞
擊死者」，續經訊以：「第一輛車是撞上死者還是死者的機車？
」時，陳稱：「我忘記了，而且該車撞到後就加速逃逸。而死者
的身體仍繼續在原地」（見偵查卷第六九至七十頁）。如果無訛
，上訴人肇事當時似有二輛自用小客車駛經事故地點，且均有撞
擊之情事發生，而在場目睹之張珮珮則無法確認上訴人所駕駛之
小客車是否撞擊死者？或僅撞擊死者之機車，而係其後之第二輛
小客車撞擊死者並導致死亡結果之發生？再依卷附「桃園縣政府
警察局大園分局照片黏貼紀錄表」（見偵查卷第六一至六三頁）
所示距事故現場約三百公尺前之監視畫面照片可知，上開分局曾
調取行經肇事地點前五分鐘之監視錄影光碟畫面，並將拍攝之駕
駛人分別編列代號Ａ（疑似被害人，經過時間23：53：54）、代
號Ｂ（似係張珮珮，經過時間23：55：29）、代號Ｃ（疑似上訴
人，經過時間23：55：44）、代號Ｄ（疑似第二輛肇事車，經過
時間23：55：52）、代號Ｅ（Ａ與Ｂ間另行經之機車，經過時間
23：54：05）、代號Ｆ（Ａ與Ｂ間另行經之小客車，經過時間23
：55：03）。則上開車輛行經肇事路段之先後順序似係Ａ車、Ｅ
車、Ｆ車、Ｂ車、Ｃ車、Ｄ車。而上訴人在第一審曾聲請傳喚上
開目擊現場狀況之Ｅ車、Ｆ車、Ｂ車及Ｄ車駕駛人到場詰問，俾
得與張珮珮之證言相互勾稽，以查明事故真相。雖內政部警政署
刑事警察局函覆第一審略以：「經擷取送鑑光碟中照片編號四、
五、六之代號Ｄ、Ｅ、Ｆ車輛之動態畫面影像，經Adobe Photos
hop 軟體處理，因原始紀錄車牌影像解析度欠佳，處理後仍未能
辨識車號，本案無法有效解析」（見一審卷第九六頁），致第一
審無從傳喚Ｅ車、Ｆ車及Ｄ車駕駛人到場調查。惟上訴人之辯護
人在原審以新聞報導揭露工業技術研究院某材料所研究員，曾因
同事慘遭車禍而自力救濟研發之「車牌辨識系統」，較目前警方
使用之技術更為先進，該案亦因此破獲真兇，而聲請原審再將上
開監視器照片光碟送往中央警察大學偵查與鑑識研究中心或工業
技術研究院重新鑑識，以辨識上開車輛之車牌號碼而得傳喚各該
駕駛人（見原審卷第五八至六十頁、第六四頁反面）。原審對此
有利於上訴人之證據方法未予調查，亦未說明究如何無須為此部
分調查之理由，依上開說明，即有調查未盡等違法。上訴意旨指
摘原判決不當，非無理由，因原判決上述之違背法令，影響於事
實之確定，本院無可據以自為裁判，應將原判決關於駕駛動力交
通工具肇事致人死亡逃逸部分撤銷，發回原審法院更為審判。
二駁回（即過失致人於死）部分：
查刑事訴訟法第三百七十六條所列各罪之案件，經第二審判決者
，不得上訴於第三審法院，法有明文。本件過失致人於死部分，
原審係維持第一審依刑法第二百七十六條第一項論處上訴人因過
失致人於死罪刑之判決，駁回上訴人此部分在第二審之上訴，核
屬刑事訴訟法第三百七十六條第一款之案件。依前開說明，既經
第二審判決，自不得上訴於第三審法院，上訴人就此部分竟復提
起上訴，顯為法所不許，此部分應予駁回。
據上論結，應依刑事訴訟法第三百九十七條、第四百零一條、第
三百九十五條前段，判決如主文。
中    華    民    國  九十九  年   十二   月  二十三  日
                      最高法院刑事第五庭
                          審判長法官  謝  俊  雄  
                                法官  陳  世  雄  
                                法官  魏  新  和  
                                法官  徐  文  亮  
                                法官  吳  信  銘  
本件正本證明與原本無異
                                      書  記  官  
中    華    民    國  九十九  年   十二   月  二十八  日
                                                      Q

司法院資訊處製作；財團法人民間司法改革基金會備份。
